臺灣高等法院臺南分院刑事判決　　　　 96年度上易字第638號
上　訴　人
即　被　告　丁○
　　　　　　　　　 （現另案於臺灣臺南監獄臺南分監執行中）
上列上訴人因竊盜案件，不服臺灣臺南地方法院96年度易字第
681號中華民國96年8月28日第一審判決（起訴案號：臺灣臺南地
方法院檢察署96年度偵字第3596號、96年度營偵字第392號），
提起上訴，本院判決如下：
    主  文
上訴駁回。
    事  實
一、丁○基於意圖為自己不法所有之概括犯意，於下列時、地，
    連續為下列竊盜行為：
  (一)其與劉三和（另案通緝中）共同承前開概括犯意聯絡與行為
    分擔，分別騎乘J67-953號及EZB—993號機車，於民國（下
    同）95年6月20日，前往臺南縣西港鄉後營村後營350之1號
    乙○○所經營之環協股份有限公司（下簡稱環協公司），因
    見環協公司之圍牆業已部分毀壞形成一破洞，竟踰越前開毀
    壞之牆垣進入環協公司後，共同竊取環協公司所有之水塔抽
    風機半臺、馬達4臺等物品，得手後，旋於當日下午3、4時
    許，推由劉三和將前開竊取物品載往臺南市○○區○○路一
    段30之22號由丁俊仁、宋桂蘭（另為不起訴處分）所經營之
    回收場，變賣予不知情之宋桂蘭、丁俊仁，得款新臺幣（下
    同）7,227元。
  (二)又與李榮鐘（業經原審判決確定）、劉三和共同承前開概括
    犯意聯絡與行為分擔，於同年6月22日，分別騎乘機車再度
    前往環協公司，踰越前開毀壞之牆垣進入環協公司後，結夥
    3人竊取環協公司所有之水塔2座、燃燒機1臺、馬達1臺、鋁
    門2座等物品，得手後，即推由劉三和以電話聯絡不知情之
    丁俊仁及宋桂蘭前往環協公司前開毀壞之牆垣旁收購載運前
    開所竊物品，得款8,773元。
  (三)復與劉三和共同承前開概括犯意聯絡與行為分擔，於同年6
    月24日，再度分別騎乘J67-953號及EZB—993號機車，前往
    環協公司，並踰越前開毀壞之牆垣進入環協公司後，共同著
    手竊取廠房內之機具設備時，適乙○○至環協公司欲裝設監
    視器，丁○及劉三和唯恐事跡敗漏，遂棄車逃逸而竊盜未遂
    。
  (四)嗣經乙○○報警處理，為警至環協公司查獲丁○與劉三和遺
    留在現場之前開機車2部、安全帽2頂、布鞋含襪子1雙及棉
    布手套、礦泉水、煙蒂等物後，進行採樣鑑定結果其中煙蒂
    、襪子、安全帽皮屑之DNA-STR型別與丁○之DNA相同，另經
    警調閱路口監視錄影帶，發現宋桂蘭、丁俊仁所有之0970-L
    V號自小貨車經過該路口，車上載有環協公司所有之物品，
    而循線在其等經營之回收場起出環協公司遭竊之水塔2座、
    燃燒機1臺、水洗塔抽風機半臺、馬達5個、鋁門2座，因而
    循線查獲丁○、李榮鐘。
二、丁○另行起意，與甲○○（業經原審判決確定）共同基於意
    圖為自己不法所有之犯意聯絡，於96年2月28日中午12時許
    ，由甲○○騎乘其所有之車牌號碼HN8-483號重機車搭載丁
    ○，在臺南縣西港鄉後營村141號前，共同徒手竊取丙○○
    ○所有之鐵製農耕器具1批（白鐵條5支、鋼筋鐵條1支、農
    具犛鐵2支、鐵條5支，共計25公斤）得手後，旋於同日中午
    12時30分，共同載往臺南縣西港鄉○○段1046號由謝金水經
    營之回收場變賣，得款200元。嗣因臺南縣警察局學甲分局
    員警執行查贓勤務，發現甲○○、丁○載運前開贓物，而循
    線查獲上情。
三、案經乙○○訴由臺南縣警察局佳里分局，以及臺南縣警察局
    學甲分局報請臺灣臺南地方法院檢察署檢察官偵查起訴。
        理  由
一、本件被告丁○所犯為死刑、無期徒刑、最輕本刑為3年以上
    有期徒刑以外之罪，亦非屬高等法院管轄之第一審案件，其
    於準備程式進行中，先就被訴事實為有罪之陳述，經法官告
    知簡式審判程式之旨，並聽取檢察官之意見後，依刑事訴訟
    法第273條之1第1項、第273條之2等規定，由本院裁定進行
    簡式審判程式，且不受同法關於證據能力認定及調查方式之
    限制，合先敘明。
二、前開犯罪事實，有下列事證足資證明：
　(一)被告丁○於警偵訊及本院審理時之自白。
  (二)被害人乙○○、丙○○○於警詢之指訴。
  (三)證人即共同被告李榮鐘、甲○○於警偵訊及原審審理時之證
    述。
　(四)證人即回收場經營者宋桂蘭、丁俊仁於警詢之證述。
  (五)證人即出售前開J67-953號予共同被告劉三和之林美惠於警
    詢時之證述。
  (六)臺南縣警察局95年11月6日南縣警鑑字第0952201254號鑑定
    書、95年6月27日南縣警刑字第09506090之01號、之02號刑
    事案件證物採驗紀錄表、證物清單、臺南縣警察局佳里分局
    扣押筆錄、扣押物品目錄表、代保管書各一份、環協公司現
    場照片57幀、環協公司路口（臺南縣西港鄉羨林村太西一之
    34號路口）錄影機翻拍照片4幀、證人丁俊仁、宋桂蘭經營
    之回收場照片8幀。
  (七)臺南縣警察局學甲分局扣押書、贓物認領保管單、車籍作業
    系統—查詢認可資料各1紙以及現場照片8幀。
三、新舊法比較：按行為後法律有變更者，適用行為時之法律。
    但行為後之法律有利於行為人者，適用最有利於行為人之法
    律。修正後刑法第2條第1項定有明文。查本件被告行為後，
    刑法部分條文修正施行，而修正施行後刑法第2條第1項亦修
    正規定，然此乃為與刑法第1條罪刑法定主義相互契合，以
    貫徹法律禁止溯及既往原則，其乃規範行為後法律變更所生
    新舊法律比較適用之準據法，本身尚無比較新舊法之問題，
    故應一律適用修正施行後刑法第2條之規定以決定適用之刑
    罰法律，先予辨明。又參以本次刑法總則編修正之比較新舊
    法，應就罪刑有關之共犯、未遂犯、想像競合犯、牽連犯、
    連續犯、結合犯，以及累犯加重、自首減輕暨其他法定加減
    原因（如身份加減）與加減例等一切情形，綜其全部罪刑之
    結果而為比較（最高法院95年5月23日刑事庭第8次會議決議
    可資參照）：
  (一)被告丁○與共同被告劉三和、李榮鐘犯前開竊盜罪時，修正
    施行前刑法第28條乃規定：「二人以上共同實施犯罪之行為
    者，皆為正犯」，而修正施行後同條文僅將「實施」修正為
    「實行」，考之修正條文立法理由說明，其主要目的係在排
    除僅參與犯罪之「陰謀」或「預備」階段者成立共同正犯之
    可能，就此而言，修正施行後刑法第28條之規定已較修正前
    之規定限縮共同正犯成立之範圍，然本件被告所為之犯行，
    非屬陰謀、預備共同正犯，適用新舊法之結果，修正後之規
    定並非較有利於正犯，因此，依刑法第2條第1項前段之規定
    ，應適用修正前刑法第28之規定。
  (二)被告丁○犯前開加重竊盜罪後，刑法第56條連續犯之規定業
    已刪除，雖此非犯罪構成要件或刑度之變更，但因多次犯行
    是否可依連續犯論以一罪或數罪併罰，顯已影響行為人刑罰
    之法律效果，自屬法律有變更，而本案依照新法之規定，必
    須就被告丁○2次加重竊盜既遂、1次加重竊盜未遂之犯行分
    論併罰，不若舊法得依連續犯之規定論以一罪，是依刑法第
    2條第1項前段之規定，仍應適用被告丁○行為時之舊法論以
    連續犯較為有利。
  (三)被告丁○犯前開加重竊盜罪乃於95年7月1日刑法修正施行前
    ，而其犯前開普通竊盜罪之時間則係於刑法修正施行後，查
    修正前刑法第51條第5款規定：「宣告多數有期徒刑者，於
    各刑中之最長期以上，各刑合併之刑期以下，定其刑期。但
    不得逾20年」，嗣同條文但書修正為「但不得逾30年」，此
    部分修正雖非犯罪構成要件或刑罰之變更，但因被告丁○所
    犯前開2罪名，數罪併罰受多數有期徒刑之宣告，其定應執
    行刑期之上限為何，顯已影響行為人刑罰結果，自屬法律有
    變更，而有比較新舊法之必要，茲因適用修正施行前刑法第
    51條第5款之規定定應執行刑之最高刑期限制為20年，對於
    被告丁○顯然較為有利，故依刑法第2條第1項前段之規定適
    用較有利於被告丁○之修正施行前刑法第51條第5款之規定
    。
  (四)刑法第320條第1項之罪之法定本刑中關於罰金刑最低額部分
    ，依修正後刑法第33條第5款規定為「新臺幣1千元以上，以
    百元計算之」，較舊法所定罰金最低額為「銀元1元以上」
    為重，依刑法第2條第1項規定，以修正前之規定為有利於被
    告。
  (五)綜據上開新舊法規定而為比較後，以適用被告行為時之規定
    較有利於被告，依修正後刑法第2條第1項規定，關於被告所
    為之竊盜犯行，均應適用其行為之法律規定。
四、論罪科刑
  (一)核被告丁○就前開犯罪事實一(一)所為係犯刑法第321條第1項
    第2款踰越牆垣而竊盜既遂罪；又被告丁○就前開犯罪事實
    一(二)所為係犯同法第321條第1項第2款、第4款之結夥3人以
    上踰越牆垣而竊盜既遂罪；又被告丁○就前開犯罪事實一(三)
    所為係犯同法第321條第1項第2款、第2項之踰越牆垣而竊盜
    未遂罪。而其與共同被告劉三和就前開犯罪事實一(一)至(三)之
    犯行，其與被告李榮鐘就前開犯罪事實一(二)之犯行，有犯意
    聯絡及行為分擔，均應依修正施行前刑法第28條之規定論以
    共同正犯。又被告丁○先後2次加重竊盜既遂，1次加重竊盜
    未遂之犯行，時間緊接，犯罪地點、手段均屬相同，所犯罪
    構成要件相同之罪，顯係基於概括之犯意反覆為之，應依修
    正施行前刑法第56條連續犯之規定，論以刑法第321條第1項
    第2款、第4款之連續結夥3人踰越牆垣而竊盜既遂罪論，並
    依法加重其刑。另核被告丁○就前開犯罪事實二所為係犯刑
    法第320條第1項之普通竊盜罪，而其與共同被告甲○○有犯
    意聯絡與行為分擔，應依現行刑法第28條之規定論以共同正
    犯。再者，被告丁○前開加重竊盜既遂罪與普通竊盜既遂罪
    間，犯罪時間相差近8個月，犯罪地點與手段相異，係屬犯
    意各別，行為互殊，應分論併罰之。
  (二)按刑法第321條第1項所列各款為竊盜之加重條件，如犯竊盜
    罪兼具數款加重情形時，因竊盜行為祇有1個，仍祇成立1罪
    ，不能認為法律競合或犯罪競合，但判決主文應將各種加重
    情形順序揭明，理由並應引用各款，俾相適應（最高法院69
    年臺上字第3945號判例要旨參照）。查本件起訴書就前開犯
    罪事實一(一)至(三)部分漏未斟酌被告丁○係以逾越牆垣方式進
    入環協公司竊盜一節，此有被告丁○之自白、被害人乙○○
    之證述及現場照片可資佐證，堪信為真實，因此，公訴人僅
    認係犯同法第321條第1項第4款之結夥3人加重竊盜罪，容有
    未洽，然此部分業據起訴書犯罪事實所敘及，乃與起訴部分
    係屬同一法條之不同加重要件，並無刑事訴訟法第300條變
    更法條之適用，本院自得依法認事用法。至公訴人認前開犯
    罪事實一(一)至(三)部分，係由被告丁○及共同被告劉三和、李
    榮鐘等人持客觀上具有危險性之兇器鉗子、美工刀等物，破
    壞大門及鐵捲門，侵入環協公司內竊盜等情，然查被告丁○
    及共同被告李榮鐘二人於警偵訊及原審審理時均稱係以踰越
    牆垣方式進入環協公司內竊盜，並未攜帶任何工具，因環協
    公司業已廢棄多年，遭他人多次侵入竊盜，而於環協公司現
    場遺留之美工刀、鉗子等工具均非其等攜帶，亦未使用現場
    之工具竊取物品等語。查臺南縣警察局佳里分局於95年6月
    23日、24日在環協公司進行採樣時，固有採得鋸子握把斑跡
    棉棒、鉗子斑跡棉棒、美工刀斑跡棉棒之樣本，此有前開刑
    事案件證物採驗紀錄表、證物清單各一份在卷可按，經臺南
    縣警察局鑑定結果，亦僅發現「丁○DNA經與本局資料庫比
    對結果，發現與本局佳里分局95年6月27日南縣警刑字第
    09506090之01號刑事案件證物採驗紀錄表送檢編號10煙蒂、
    編號20襪子、編號21安全帽皮屑DNA-STR型別均相同，該型
    別在臺灣地區中國人分佈機率預估為4.16乘以10之負17次方
    」，此有前開南縣警鑑字第0952201254號鑑定書一紙在卷可
    稽，並經臺南縣警察局佳里分局於96年7月31日以南縣佳警
    偵字第0960009188號函覆原審「經與臺南縣警察局鑑識課聯
    繫表示，採驗證物均已鑑驗完畢退還本分局，影存後亦送驗
    證物鑑驗結果據以查獲犯嫌丁○並辦理移送，故送驗證物已
    不再行保管」等情，即臺南縣警察局佳里分局採驗環協公司
    現場遺留之工具、物品，只有前開煙蒂、襪子、安全帽皮屑
    之DNA-STR型別與被告丁○DNA型別均屬相同，而前開採驗之
    美工刀、鉗子、鋸子等工具均未發現與被告丁○或共同被告
    DNA相符之情，是以，無法證明環協公司現場遺留之美工刀
    、鉗子等物品乃被告丁○及共同被告劉三和、李榮鐘等人攜
    帶前往者，因此，公訴人認被告丁○及共同被告劉三和、李
    榮鐘係犯攜帶兇器加重竊盜一節，顯有誤會，而攜帶兇器僅
    為刑法第321條加重竊盜之加重要件之一，縱未成立此加重
    要件，亦不影響被告丁○前開結夥3人以上、踰越牆垣加重
    竊盜罪之成立。
  (三)被告丁○所犯刑法第320條第1項竊盜罪部分，犯行係於中華
    民國96年4月24日前，而無該減刑條例第3條不得減刑事由，
    符減刑規定，依法減其宣告刑。
五、原審以被告罪證明確，依刑法第321條第1項第2款、第4款、
    第320條第1項予以論罪科刑，並審酌被告丁○正值壯年，四
    肢健全，卻不思以正當途徑賺取所需，好逸惡勞，因缺錢即
    起意竊取他人物品，惡性非輕，暨其等智識程度、生活狀況
    、犯罪手段、所生危害、所竊財物之價值非微以及犯後坦承
    犯行態度尚佳等一切情狀，認公訴人對被告丁○具體求刑有
    期徒刑1年2月，罪刑核屬過輕，應分別量處如有期徒刑1年7
    月（連續加重竊盜部分）與3月（普通竊盜部分），被告丁
    ○共犯普通竊盜罪部分並予減刑。又扣案之水塔2座、燃燒
    機1臺、水洗塔抽風機半臺、馬達5個、鋁門2座、鐵製農耕
    器具1批（白鐵條5支、鋼筋鐵條1支、農具犛鐵2支、鐵條5
    支，共計25公斤）等物品，均非被告等人所有之物，故不為
    沒收之諭知。認事用法核無違誤，量刑亦適當。被告上訴空
    言原判決過重，求為輕判云云，為無理由，應予駁回。
據上論結，應依刑事訴訟法第368條判決如主文。
本案經檢察官邱克斌到庭執行職務。
中　　華　　民　　國　　96　　年　　12　　月　　31　　日
                  刑事第二庭    審判長法　官  葉居正
                                      法　官  郭千黛
                                      法　官  洪碧雀
以上正本證明與原本無異。
不得上訴。
　　　　　　　　　　　　　　　　　　　書記官  李梅菊
中　　華　　民　　國　　96　　年　　12　　月　　31　　日
附錄論罪科刑法條：
中華民國刑法第320條第1項
意圖為自己或第三人不法之所有，而竊取他人之動產者，為竊盜
罪，處5年以下有期徒刑、拘役或5百元以下罰金。
中華民國刑法第321條
犯竊盜罪而有左列情形之一者，處6月以上、5年以下有期徒刑：
一  於夜間侵入住宅或有人居住之建築物、船艦或隱匿其內而犯
    之者。
二  毀越門扇、牆垣或其他安全設備而犯之者。
三  攜帶兇器而犯之者。
四  結夥三人以上而犯之者。
五  乘火災、水災或其他災害之際而犯之者。
六  在車站或埠頭而犯之者。
前項之未遂犯罰之。
